臺灣桃園地方法院民事判決　　　　　 100年度訴字第318號
原　　　告　陳宏瑋
被　　　告　盧朝謹
上列當事人間請求遷讓房屋等事件，於民國100 年5 月24日言詞
辯論終結，本院判決如下：
    主  文
被告應將如附表所示之不動產遷讓返還原告。
被告應自民國一百年二月十五日起至遷讓返還前項所示不動產之
日止，按月給付原告新臺幣玖仟元。
訴訟費用由被告負擔。
本判決第一項於原告以新臺幣捌拾萬元為被告供擔保後，得假執
行。
本判決第二項部分，原告於各期屆期後，以新臺幣仟元為被告
供擔保後，得假執行。
    事實及理由
壹、程序方面：
    被告盧朝謹經合法送達，無正當理由，未於言詞辯論期日到
    場，經核無民事訴訟法第386 條各款所列情形，爰依原告聲
    請，由其一造辯論而為判決。
貳、實體方面：
一、原告起訴主張：如附表所示之不動產（以下簡稱系爭不動產
    ），原為訴外人楊麗婧所有，前經鈞院99年度司執字第6428
    3 號強制執行事件執行拍賣，經原告於民國100 年2 月1 日
    以新臺幣（下同）2,419,000 元之價格參與競標而得標，於
    同月15日領得執行法院所發給之不動產權利移轉證書，而取
    得系爭不動產之所有權。惟如附表所示之建物（以下簡稱系
    爭建物），現由被告無權占有使用，使原告無法使用，原告
    自得依民法第767 條第1 項前段、第184 條第1 項前段、不
    當得利之法律關係，提起本件訴訟，請求被告遷讓返還系爭
    不動產，並自100 年2 月15日起至遷讓返還系爭不動產之日
    止，按月給付新臺幣（下同）9,000 元之相當於租金之不當
    得利，並聲明：除供擔保金額外，餘如主文第一、二項所示
    。
二、被告盧朝謹未於言詞辯論期日到場，亦未提出書狀作何聲明
    或陳述。
三、本院之判斷：
    (一)經查，原告主張系爭不動產原為訴外人楊麗婧所有，前經
      本院99年度司執字第64283 號強制執行事件執行拍賣，經
      原告於100 年2 月1 日以2,419,000 元之價格參與競標而
      得標，於同月15日領得執行法院所發給之不動產權利移轉
      證書，而取得系爭不動產之所有權，而系爭不動產現由被
      告占有使用一情，有原告提出不動產權利移轉證書1 份為
      證（見本院卷第6 頁至第7 頁），並經本院依職權調閱本
      院99年度司執字第34677 號強制執行卷宗查閱無訛，而被
      告已於相當時期受合法之通知，而於言詞辯論期日不到場
      ，亦未提出準備書狀爭執，依民事訴訟法第280 條第3 項
      之規定，視同自認，故原告此部分之主張自堪信為真實。
    (二)再查：
      1.按所有人對於無權占有或侵奪其所有物者，得請求返還
        之，民法第767 條第1 項前段定有明文。復按當事人主
        張有利於己之事實者，就其事實有舉證之責任，民事訴
        訟法第277 條前段亦有規定。是以無權占有為原因，請
        求返還土地者，土地所有權人對其土地被無權占有之事
        實無舉證責任，占有人自應就其取得占有係有正當權源
        之事實證明之，最高法院72年度台上字第1552號、85年
        度台上字第1120號、88年度台上字第1164號著有裁判意
        旨可資參照。本件原告以被告無權占有系爭建物為由，
        請求被告遷讓返還系爭建物，揆諸上開說明，應由被告
        就其占有系爭建物為有權占有乙節，負舉證責任。
      2.本院上開強制執行系爭不動產程序，由債權人臺灣土地
        銀行股份有限公司陳報系爭系爭不動產現由被告占有使
        用中，故執行法院於拍賣公告使用情形欄註明：系爭建
        物，據債權人陳報現由被告占有使用中，使用權源不明
        ，拍定後不點交等情，經本院依職權調取本院99年度司
        執字第64283號執行卷宗核閱無誤。
      3.本院另依職權囑託桃園縣政府警察局平鎮分局派員訪查
        系爭建物現是否有人居住使用，若有，居住使用之人為
        何人，是否為被告，居住使用權源為何等情，依桃園縣
        政府警察局平鎮分局以100 年4 月25日以平警分刑字第
        1003015493號函及所附工作訪查表記載，依系爭建物之
        大廈管理員雷慶餘陳稱：系爭建物現由被告居住使用，
        居住使用之權源依據為何伊不清楚，是向楊麗婧承租的
        ，約5 年前開始等語（見本院卷第18頁至第19頁）。上
        開函附大廈管理員雷慶餘尚非被告與楊麗婧間，系爭建
        物租賃契約之當事人，其上開陳述尚非其親自見聞之事
        ，自難據此即認被告係依其與楊麗婧間之房屋租賃契約
        占有使用系爭建物。
      4.此外，被告始終未陳明與舉證其合法占有使用系爭房屋
        之權源為何，則原告主張被告為無權占有，依民法第76
        7 條之規定，起訴請求其遷讓返還系爭不動產，洵屬有
        據。
    (三)復查：
      1.按無法律上之原因而受利益，致他人受損害者，應返還
        其利益，民法第179 條分別定有明文。再按無權占有他
        人之土地，可能獲得相當於租金之利益為社會之通常觀
        念（最高法院61年台上字第1695號判例參照），本件被
        告無權占有原告所有之系爭土地，為無法律上之原因而
        受利益，原告不能使用土地以獲取利益因此受有損害，
        原告主張依不當得利之法律關係請求被告返還相當於租
        金之利益，應屬可取。
      2.依土地法第97條、第105 條之規定，租用基地建築房屋
        之租金，以不超過土地及其建築物申報總價額年息百分
        之10為限；所謂土地總價額，係以法定地價為準，土地
        法施行法第25條定有明文。而法定地價，依土地法第
        148 條規定，係土地所有人依該法規定所申報之地價；
        上開計收租金限制之規定，非不得據為計算本件相當租
        金利益之標準；惟此年息百分之10 為 限，乃指房屋租
        金之最高限額而言，非謂所有租賃房屋之租金必須照申
        報價額年息百分之10計算之，尚須斟酌基地之位置，工
        商繁榮程度、使用人利用基地之經濟價值、所受利益，
        彼等關係及社會感情等情事以為決定（最高法院46年臺
        上字第855 號、68年臺上字第3071 號 判例意旨參照）
        。
      3.系爭不動產坐落之土地地目建，位於住宅區，土地面積
        為5498.81 平方公尺，權利範圍為10000 分之38，99年
        度之申報地價為每平方公尺5,760 元；系爭建物為鋼筋
        混凝土造8 層樓之第4 層樓，屋齡為11.42 年，臨桃園
        縣平鎮市○○路○ 段、環南路、延平路2 段、3 段等交
        通要道（桃園縣平鎮市○○路至延平路2 段，係省道台
        一線），附近設有黃昏市場、平興國小、壢新醫院、宋
        屋公園，而系爭建物於上開強制執行程序囑託鑑定價格
        合計為2,403,420 元；上開事實，有土地登記謄本、鑑
        定報告及所附之位置略圖、現場照片附於本院99年度司
        執字第64283 號執行卷宗可稽。本院審酌原告請求每月
        相當於租金之不當得利9,000 元，既未逾土地及建物申
        報地價之百分之10【計算式為：（5,760 ×5498.81 ×
        38/10000+2,403,420）×10/100×1/12=21,031 ，元以
        下四捨五入】，復衡酌上開系爭房屋所在位置、被告使
        用系爭房屋之經濟價值及所受利益等一切情狀，認原告
        得請求每月相當於租金之不當得利9,000 元，尚稱適當
        ，是原告此部分之請求，為有理由，應予准許。
    (四)綜上，原告依民法第767 條、第179 條規定，請求被告應
      將系爭不動產遷讓返還原告，並自100 年2 月15日起至返
      還遷讓系爭不動產之日止，按月給付原告9,000 元，為有
      理由，應予准許。原告陳明願供擔保，聲請宣告假執行，
      核無不合，爰酌定相當之擔保金額准許之。
據上論結，本件原告之訴為有理由，依民事訴訟法第385 條第1
項前段、第78條、第390 條第2 項，判決如主文。
中    華    民    國   100    年    6     月    10    日
                  民事第三庭    法  官  陳心婷
以上正本係照原本作成。
如對本判決上訴，須於判決送達後20日內向本院提出上訴狀。如
委任律師提起上訴者，應一併繳納上訴審裁判費。
中    華    民    國   100    年    6     月    10    日
                                書記官  林君燕
附表：
┌─┬────────────────────┬─┬─────┬──────┐
│編│    土    地    坐    落                │地│ 面  積   │權利範圍    │
│  ├───┬────┬───┬───┬───┤  ├─────┤            │
│號│縣市  │鄉鎮市區○段    ○○段  │地號  │目│平方公尺  │            │
├─┼───┼────┼───┼───┼───┼─┼─────┼──────┤
│1 │桃園縣│平鎮市  │廣豐  │      │292   │建│5498.81   │10000 分之38│
│  ├───┴────┴───┴───┴───┴─┴─────┴──────┤
│  │備考：無                                                              │
└─┴───────────────────────────────────┘
┌─┬───┬────────┬───┬────────────┬─────┐
│編│      │ 基  地  坐  落 │建築式│建物面積（平方公尺）    │權利範圍  │
│  │建號  │--------------- │樣主要├──────┬─────┤          │
│號│      │ 建  物  門  牌 │建築材│樓層面積合計│附屬建物主│          │
│  │      │                │料及房│            │要建築材料│          │
│  │      │                │屋層數│            │及用途    │          │
├─┼───┼────────┼───┼──────┼─────┼─────┤
│1 │1624  │桃園縣平鎮市廣豐│住家用│四層：70.98 │陽台11.43 │全部      │
│  │      │段292地號       │、八層│合計：70.98 │          │          │
│  │      │----------------│樓房鋼│            │          │          │
│  │      │桃園縣平鎮市興華│筋混凝│            │          │          │
│  │      │街101 巷12弄7 號│土造  │            │          │          │
│  │      │4 樓            │      │            │          │          │
│  ├───┼────────┴───┴──────┴─────┴─────┤
│  │備考  │含共同使用部分1739、1745建號之應有部分。                      │
└─┴───┴───────────────────────────────┘